臺灣新竹地方法院民事簡易判決
111年度竹北簡字第365號
原      告  朱志成  
被      告  楊慈雯  
訴訟代理人  黃子豪  
複代理人    張鐿薰  
被      告  郭建楠  

訴訟代理人  梁右融  
複代理人    曾國祥  
上列當事人間損害賠償事件，經臺灣新北地方法院三重簡易庭移
送前來，本院於民國111年11月17日辯論終結，判決如下：
    主      文
被告楊慈雯應給付原告新臺幣捌萬肆仟伍佰柒拾參元，及自民國
一一○年十二月十九日起至清償日止，按年息百分之五計算之利
息。
被告郭建楠應給付原告新臺幣肆萬元，及自民國一一○年十二月
七日起至清償日止，按年息百分之五計算之利息。
原告其餘之訴駁回。
訴訟費用除減縮部分外，由被告楊慈雯負擔百分之六十一、被告
郭建楠負擔百分之二十九，餘由原告負擔。
本判決第一項至第二項得假執行。
　　事實及理由
壹、程序方面：
一、因侵權行為涉訟者，得由行為地之法院管轄，民事訴訟法第
    15條第1項定有明文。本件車禍發生地點為新竹縣○○鄉○道0
    號104公里400公尺處，有內政部警政署國道公路警察局第二
    公路警察大隊(下稱第二公路警察大隊)民國(下同)109年12
    月18日國道警二交字第1092706955號函檢附道路交通事故相
    關資料(下稱系爭交通事故資料)在卷可考（臺灣新北地方法
    院三重簡易庭110年度重簡調字第27號卷《下稱新北院卷》第4
    7-70頁），因車禍發生之侵權行為地屬於新竹縣所轄，依首
    開規定，本院就本件訴訟有管轄權，合先敘明。　
二、按訴狀送達後，原告不得將原訴變更或追加他訴，但請求之
    基礎事實同一、擴張或減縮應受判決事項之聲明者，不在此
    限，民事訴訟法第255條第1項但書第2、3款定有明文。查本
    件原告起訴時原訴之聲明：被告應連帶給付原告新臺幣（下
    同）115,850元（新北院卷第11頁）；嗣於111年2月17日變
    更訴之聲明：被告應連帶給付原告新臺幣（下同）180,684
    元（本院110年度竹北司簡調字第401號卷《下稱本院調字卷》
    第38頁）；又於111年11月17日變更訴之聲明：⑴被告楊慈雯
    應給付原告100,000元；⑵被告郭建楠應給付原告40,000元及
    均自起訴狀繕本送達翌日起至清償日止按年息百分之5計算
    之利息（本院卷第85-86頁）。原告所為訴之變更，核與前
    揭規定相符，應予准許。
貳、實體方面：
一、原告主張：
㈠、被告於109年6月3日上午8時37分許，駕駛車牌號碼00-0000號
    自用小客車（下稱C車），行經新竹縣○○鄉○道0號104公里40
    0公尺處南側向中線時，見行駛於前方由訴外人黃正義所有
    並駕駛之車牌號碼000-0000號自用小客車（下稱B車）撞到
    水管之際，因未注意車前狀況之過失，致急踩煞車停止而碰
    撞B車，B車因而受損，未料遭遇被告楊慈雯駕駛之後車（車
    號000-0000，下稱D車），亦因未注意車前狀況之過失而推
    撞原告之C車，被告楊慈雯之D車又向外切到車道，遭訴外人
    巴志光駕駛之車輛（車號000-00，下稱E車）勾住往前再撞
    原告的C車，致原告的C車再次推撞B車，此時被告楊慈雯之D
    車已斜撞至外車道，嗣被告郭建楠駕駛之車牌號碼000-0000
    號車輛（下稱F車），亦因未注意車前狀況之過失，直接推
    撞原告之C車後又推撞前方之B車，導致B車輛受損嚴重，原
    告於臺灣新北地方法院三重簡易庭110年度重簡字第294號損
    害賠償事件（下稱前案），已賠償該案原告即B車之承保公
    司新光產物保險股份有限公司關於B車之修復費用136,432元
    。並造成原告之C車毀損，當日即報廢因而損失40,000元，
    然依鑑定意見書原告、被告楊慈雯、郭建楠分別應負30%、4
    0%、30%之肇事責任比例，依侵權行為之法律關係，請求被
    告賠償其損害。
㈡、訴之聲明：
　　請求被告楊慈雯給付100,000元、被告郭建楠給付40,000元
    ，及均自起訴狀繕本送達翌日起至清償日止按年息百分之五
    計算之利息。
二、被告答辯：
㈠、被告楊慈雯:　　
　⒈依照鑑定報告所載，原告未保持安全距離追撞B車在先，致原
    告車輛嚴重毀損在後，B車的車損不是被告楊慈雯造成的，
    不同意賠償B車之車損。原告的車損，並未舉證證明車子達4
    萬元之損害，而非以市場價格來認定，原告之C車市場價格
    只有2萬元。原告車輛毀損程度甚達不能修復之程度或僅就
    車輛毀損滅失而無修復價值之必要，且有報廢之事實，原告
    之C車已無法回復原狀，已無實車可供客觀勘驗其損害，原
    告於車輛報廢後始提出國都汽車估價單，難認定估價內容之
    真正。
  ⒉答辨聲明：
　⑴原告之訴駁回。
　⑵訴訟費用由原告負擔。　　　
㈡、被告郭建楠：
　⒈被告郭建楠只有撞到原告的C車，沒有撞到黃正義的B車。原
    告主張車損損失40,000元計算合於市場價格。不同意賠償10
    ,000元，因為車頭撞上去就毀損很嚴重，車頭的修理費就大
    於40,000元，被告只有撞到原告C車的後面，原告的車頭先
    去撞別人的車，被告後來撞到原告C車的後面，車頭的損害
    大於市場價格，應以5000元才合理。。
　⒉駁回原告之訴。
三、本院之判斷：　　　
㈠、原告主張之上揭事實，業據提出廢機動車輛回收管制單、國
    道小型車拖救服務契約三聯單、檢驗C車輛之收據，綱頁查
    詢同C車年代型號之汽車售價表、交通部公路總局新竹區監
    理所竹苗區車輛行車事故鑑定會竹苗區0000000案鑑定意見
    書、現場照片、原告C車車輛維修估價單、前案判決、公路
    監理電子閘門車號查詢汽車車籍資料、車輛異動登記書、國
    道小型車拖救服務契約三聯單、國都汽車股份有限公司土城
    服務廠估價單、郵政跨行匯款申請書為證(新北院卷第13-21
    、29-45頁、本院調字卷第22-26頁、本院卷第9-13、37-57
    頁)，並有新北院卷內系爭交通事故資料暨所檢附道路交通
    事故現場草圖、道路交通事故現場圖、A3類道路交通事故調
    查記錄表、道路交通事故初步分析研判表等資料可佐(新北
    卷第47-62、69-70頁)；被告就前開車禍之時間、地點，及
    撞擊原告車輛之事實不爭執，然就原告主張其撞擊前方之Ｂ
    車被告應負之肇事責任，及就原告車輛損害金額均否認，並
    以前詞置辯，經查：
㈡、原告主張被告就本件車禍之發生有過失，導致原告撞擊前方
    之Ｂ車，造成Ｂ車嚴重之損害暨原告所駕駛之C車因而報廢，
    被告對B車、C車之損害，均應負賠償責任，被告所否認，並
    以前詞置辯，經查：
  ⒈按「汽車在同一車道行駛時，除擬超越前車外，後車與前車
    之間應保持隨時可以煞停之距離」；汽車行駛時，駕駛人應
    注意車前狀況，隨時採取必要之安全措施。道路交通安全規
    則第94條第1項前段、第3項定有明文。查本件車禍事故發生
    當時天候晴、路面乾燥、無障礙物等情，有A3類道路交通事
    故調查報告表可參（見新北院卷第55-56頁)，原告雖於警詢
    時陳稱：我今天從台北要到苗栗的大千醫院，行經上述時地
    ，行駛於中線車道，前車就減速，我也減速，前車煞停，我
    也慢慢煞停，突然我後車尾就被追撞，我車就向前移動碰撞
    到前車BCE-9526，後方感覺又被撞兩次，車停後我就從右邊
    下車察看，並報警等語，惟依駕駛D車之楊慈雯於警詢陳稱
    ：事故前我跟著前方的一台車持續行駛中線車道，當時我跟
    前方的車輛約距離兩台小客車長度的車，行駛時突然發現前
    方的車輛突然停止，停止前沒有看見該車的煞車燈有作用，
    當時我的車速約100公里左右，我見狀立即緊急煞車，此時
    我怕車子煞不住會撞上前方車輛，我立即向右閃避，此時我
    發現我車輛後方似乎被撞，我無法控制車輛，車子被向左推
    ，接著撞上原本前方停止的車輛後停止，停止後我打P檔，
    要下車時發現車門打不開，後來從後門出來，下車查看發現
    與BCE-9526、EW-7737、988-X6、AAF-5921等車發生事故等
    語，駕駛E車之巴志光於警詢時所陳稱：我行駛於外側車道
    ，當時我看見第一台車在中線停下，第二台車撞上去，第三
    台車尾偏到外側車道，同時撞到我左後車身，然後我將車停
    在外側路肩，下車查看有沒有人受傷及報警，發現第三台車
    與我發生碰撞的車號是000-0000號共五台車事故等語，及駕
    駛F車之郭建楠於警詢時陳稱：我原本開在中線，和前車保
    持三個車身的距離，事故時我看到前車沒有亮煞車燈但卻突
    然停下來，我趕快踩煞車，但我感覺停不下來，就再把方向
    盤往左打要閃避，但還是來不及閃避撞了上去，事故後，我
    下車先放三角錐後察查，我是撞到車號000-0000，現場一共
    有五台車發生事故等語(新北院卷第55-62頁)，並參以道路
    交通事故現場圖、光碟內事故照片之現場情形，可知原告陳
    稱其有減速再慢慢煞停云云，尚無可採。
　⒉本件事故所發生之後續追撞事件，應係訴外人黃正義駕駛B車
    行駛於中線車道因遭水管卡住底盤而緊急煞停時，旋遭後方
    未與前車保持隨時可以煞停距離之原告所駕駛C車追撞，C車
    又遭其後方未與前車保持隨時可以煞停距離之被告楊慈雯所
    駕駛D車追撞而再往前推撞B車，D車則因車身失控偏移碰撞
    外側車道正常行駛之E車及遭其後方未與前車保持隨時可以
    煞停距離之被告郭建楠所駕駛之F車追撞而再往前推撞B車，
    原告、被告楊慈雯、郭建楠違反道路交通安全規則前揭規定
    之駕駛行為，均有過失，客觀上並為B車、C車受損之共同原
    因。
　⒊此外，本件送請交通部公路總局新竹區監理所竹苗區車輛行
    車事故鑑定會鑑定意見書所認：「一、第一段：1、蔡旻諺
    駕駛自用大貨車，行駛高速公路貨物未捆紮牢固掉落車道上
    ，又未設置警告設施，嚴重影響行車安全，為肇事原因。2
    、黃正義駕駛自用小客車，煞閃不及撞壓掉落物，無肇事因
    素。二、第二段：1、朱志成駕駛自用小客車，未充分注意
    車前狀況撞擊前方剛肇事車輛，為肇事主因。2、蔡旻諺駕
    駛自用大貨車，行駛高速公路貨物未捆紮牢固掉落車道上，
    又未設置警告設施，嚴重影響行車安全，為肇事次因。3、
    黃正義駕駛自用小客車，煞閃撞壓掉落物，即被後方駛至車
    輛撞擊，無肇事因素。三、第三段：1、楊慈雯駕駛自用小
    客車，未與前車保持行車安全距離，致追撞前方剛肇事車輛
    ，為肇事主因。2、蔡旻諺駕駛自用大貨車，行駛高速公路
    貨物未捆紮牢固掉落車道上，又未設置警告設施，嚴重影響
    行車安全，為肇事次因。3、朱志成駕駛自用小客車，剛肇
    事即被後方車撞擊致推撞前車，無肇事因素。4、黃正義駕
    駛自用小客車，剛肇事後又被後方車推撞，無肇事因素。5
    、巴志光駕駛營業半聯結車，措手不及，無肇事因素。四、
    第四段：1、郭建楠駕駛自用小客車，未與前車保持安全距
    離，追撞前方剛肇事車輛，為肇事主因。2、蔡旻諺駕駛自
    用大貨車，行駛高速公路貨物未捆紮牢固掉落車道上，又未
    設置警告設施，嚴重影響行車安全，為肇事次因。3、楊慈
    雯駕駛自用小客車，剛肇事又被後方車駛至車輛撞擊，致推
    撞前車，無肇事因素。4、朱志成駕駛自用小客車，剛肇事
    又被後方駛至車輛撞擊，致推撞前車，無肇事因素。5、黃
    正義駕駛自用小客車，肇事後又被後方車推撞，無肇事因素
    。」等情，有交通部公路總局新竹區監理所竹苗區車輛行車
    事故鑑定會竹苗區0000000號鑑定意見書附卷可稽（見新北
    院卷第29-39頁）。其中除第二段之原告違規情節應以原告
    未與前車保持隨時可以煞停之距離而為肇事主因外，第一段
    之蔡旻諺違規行為、第二段之原告違規行為、第三段之被告
    楊慈雯違規行為、第四段之被告郭建楠違規行為，俱為Ｂ車
    遭連續追撞受損之共同原因至明。又第三段之被告楊慈雯違
    規行為、第四段之被告郭建楠違規行為，亦為原告駕駛之Ｃ
    車造成損害之原因至明。則被告之過失行為，與B車、C車之
    損害結果間，具有相當因果關係。被告自應就其過失不法侵
    權行為所致B車、C車之損害，均應負賠償責任。
㈢、又按，因故意或過失，不法侵害他人之權利者，負損害賠償
    責任；汽車、機車或其他非依軌道行駛之動力車輛，在使用
    中加損害於他人者，駕駛人應賠償因此所生之損害；不法毀
    損他人之物者，被害人得請求賠償其物因毀損所減少之價額
    。民法第184 條第1 項前段、第191 條之2 前段、第196  
    條分別定有明文。茲就原告請求各項金額審究如下：
　⒈就B車之損害部分：
　　原告因未注意車前狀況之過失，致碰撞前方B車，造成B車受
    有136,432元之損害，業據前案判決認定在案，有前案判決
    在卷可證(本院卷第9-12頁)，原告亦已賠償B車之承保公司
    關於B車之修復費用136,432元，亦據原告提出郵政跨行匯款
    申請書在卷可憑(本院調字卷第26頁)，原告請求被告應依Ｂ
    車部分肇事責任比例負損害賠償責任，核屬有據。
　⒉就C車之損害部分:
　　原告主張其所有之C車已報廢，車損為40,000元，並提出車
    輛異動登記單（本院卷第37頁）為證，然除被告郭建楠表示
    不爭執外，被告楊慈雯則抗辯C車已無法回復原狀，市場價
    格只有2萬元等語(本院卷第86頁)，查原告之C車因本件車禍
    受損，經車廠估價結果，其修復費用為85,152元（零件63,4
    68元＋工資21,714元），有估價單影本1 份為證（見本院調
    字卷第22至23頁），被告雖辯稱該估價單非以實車勘驗其損
    害，否認估價內容之真正等語(本院調字卷第34頁)，然據國
    都汽車股份有限公司陳報稱：原證八估價單，係土城廠依據
    車號00-0000號TOYOTA牌，型號COROLLA型自小客車，於110
    年12月28日入廠當時之車輛受損現況作成等語(本院卷第24-
    2頁)，故被告上開所辯，不予採信。又參酌現場及車損照片
    可知悉系爭車輛車身受損嚴重變形（見新北院卷第43-45頁
    ），且原告之C車於本件事故後已經報廢，有車輛異動登記
    書、廢機動車輛回收管制聯單(本院卷第37、41頁)在卷可參
    。次查，C車輛廠牌為TOYOTA、型式為COROLLA-XE，出廠年
    月為85年1月等情，有C車公路監理電子閘門車號查詢汽車車
    籍資料、行車執照在卷可參（見本院卷第13、37頁），又依
    原告提出之HOT大聯盟汽車鑑價網之車價查詢資料（見新北
    院卷第19頁），與系爭車輛同款式、同年份之中古車價約88
    ,000元，本院審酌該網站所提供之車輛買賣行情係由專業單
    位以科學折舊演算法，並以市場波動為參數進行估算，尚屬
    可信，是原告之C車回復原狀所需之修復費用已逾越車輛殘
    值，足認C車受損嚴重、修復所費甚鉅，回復原狀顯有重大
    困難，依上開規定，原告自得請求被告以金錢賠償之，原告
    請求被告應賠償C車之殘值40,000元，尚屬合理。
㈣、關於過失相抵部分：
　⒈按損害之發生或擴大，被害人與有過失者，法院得減輕賠償
    金額，或免除之。民法第217條第1項定有明文。前開規定之
    目的在謀求加害人與被害人間之公平，倘受害人於事故之發
    生亦有過失時，由加害人負全部賠償責任，未免失諸過酷，
    是以賦與法院得不待當事人之主張，減輕其賠償金額或免除
    之職權。換言之，基於過失相抵之責任減輕或免除，非僅為
    抗辯之一種，亦可使請求權全部或一部為之消滅，故裁判上
    得以職權斟酌之（最高法院85年台上字第1756號民事判例意
    旨參照）。此所謂被害人與有過失，只須其行為為損害之共
    同原因，且其過失行為並有助成損害之發生或擴大者，即屬
    相當（最高法院103年度台上字第496號民事判決意旨參照）
    。
　⒉查被告固有前述之過失，然原告未充分注意車前狀況，在肇
    事地點無不能注意之情事下，竟未注意車前狀況，進而與訴
    外人黃正義所駕駛之Ｂ車發生撞擊，或導致遭被告楊慈雯、
    郭建楠，分別駕駛之Ｄ車、Ｆ車發生碰撞而造成原告之Ｃ車造
    成損害，是其就本件事故之發生亦與有過失。本院審酌本件
    事故發生緣由、路權歸屬情形等一切情狀，參酌原告及被告
    之過失情形，本院認就B車之車損部分，原告、被告楊慈雯
    、被告郭建楠應各負30%、40%、30%過失責任；就被告C車損
    害，被告楊慈雯、郭建楠各負75%、25%之過失責任。
　⒊依此計算，⑴就B車損害賠償部分，原告得請求被告楊慈雯賠
    償之金額為34,108元【計算式：136,432元×40%=54,573元，
    小數點以下四捨五入，下同】，原告得請求被告郭建楠賠償
    之金額為34,108元【計算式：136,432元×30%=40,930元】，
    原告請求被告楊慈雯賠償70,000元，逾上開金額之範圍應予
    駁回，原告請求被告郭建楠給付3萬元，未逾上開範圍，應
    予准許。⑵就C車損害賠償部分，被告楊慈雯應給付原告30,0
    00元【計算式：40,000元×75%=30,000元】，就C車損害賠償
    ，被告郭建楠應給付原告10,000元【計算式：40,000元×25%
    =10,000元】，原告對被告楊慈雯、郭建楠就C車之請求，均
    未逾上開金額，應予准許。
　⒊據上，原告得向被告楊慈雯請求賠償之金額為84,573元【計
    算式：54,573+30,000=84,573元】。原告得向被告郭建楠請
    求賠償之金額為40,000元【計算式：30,000+10,000=40,000
    元】。
四、末按，「給付有確定期限者，債務人自期限屆滿時起，負遲
    延責任；給付無確定期限者，債務人於債權人得請求給付時
    ，經其催告而未為給付，自受催告時起，負遲延責任；其經
    債權人起訴而送達訴狀，或依督促程序送達支付命令，或為
    其他相類之行為者，與催告有同一之效力」、「遲延之債務
    ，以支付金錢為標的者，債權人得請求依法定利率計算之遲
    延利息」、「應付利息之債務，其利率未經約定，亦無法律
    可據者，週年利率為百分之5」，民法第229條第2項、第233
    條第1項前段及第203條分別定有明文。本件原告之請求，係
    以支付金錢為標的，未約定利率，且給付無確定期限，原告
    請求自起訴狀繕本送達【(被告楊慈雯於110年12月8日寄存
    送達，依民事訴訟法第138條第2項規定，寄存送達，自寄存
    之日起，經十日發生效力）、郭建楠於110年12月6日送達（
    送達證書見本院調字卷第14-15頁)】翌日起即被告楊慈雯於
    110年12月19日、郭建楠於110年12月7日起，均至清償日止
    ，按年息5%計算之利息，為有理由，應予准許。
五、綜上所述，原告依侵權行為損害賠償之法律關係，訴請被告
    楊慈雯給付84,573元及自110年12月19日起至清償日止，按
    年息百分之5 計算之利息；被告郭建楠給付40,000元及自11
    0年12月7日起至清償日止，按年息百分之5計算之利息，為
    有理由，應予准許；逾此範圍之請求，為無理由，應予駁回
    。
六、本件判決基礎之事證已臻明確，兩造其餘之攻擊防禦方法及
    所舉證據，經審酌後核與判決結果不生影響，爰不一一論列
    ，附此敘明。
七、本件依民事訴訟法第427條第2項適用簡易訴訟程序所為被告
    部分敗訴之判決，依民事訴訟法第389條第1項第3款之規定
    ，依職權宣告假執行。
八、本件判決基礎之事證已臻明確，兩造其餘之攻擊、防禦方法
    及所提證據，經審酌後核與判決結果不生影響，爰不一一論
    述，併此敘明。
九、據上論結，本件原告之訴為一部有理由，一部無理由，依民
    事訴訟法第436條第2項、第79條、第85條第1項、第87條第1
    項、第389條第1項第3款，判決如主文。
中　　華　　民　　國　　111 　年　　12　　月　　21　　日
　　　　　　　　　竹北簡易庭　　法　官　林麗玉
以上正本係照原本作成。
如對本判決上訴，須於判決送達後20日內向本院提出上訴狀。併
繳納上訴審裁判費。
中　　華　　民　　國　　111 　年　　12　　月　　21　　日
　　　　　　　　　　　　　　　　書記官　郭春慧